---
title: "Endo-Mining: herramienta web para la búsqueda automatizada de genes potencialmente relacionados con la endometriosis a través de minería de textos en PubMed"
subtitle: "Reproducibilidad, revisionabilidad y facilidad de uso potenciadas a través del lenguaje de programación R"
author: "Jorge Vallejo Ortega"
date: '`r format(Sys.Date(),"%e de %B, %Y")`'
output:
# html_document:
#    toc: true
#    toc_depth: 1
pdf_document:
  number_sections: true
toc: true
extra_dependencies: ["float"]
urlcolor: blue
header-includes:
  - \renewcommand{\contentsname}{Índice}
# - \usepackage{float}

# Next code for knitting both types of documents automatically comes from https://stackoverflow.com/questions/39662365/knit-one-markdown-file-to-two-output-files/53280491#53280491
knit: (function(inputFile, encoding) {
  rmarkdown::render(inputFile, encoding = encoding,
                    output_format = NULL,
                    output_dir = "results",
                    output_file = "vallejo_jorge_PEC0.pdf") })
# And:
# https://stackoverflow.com/a/46007686/10647267

# bibliography: references.bib
---
  
```{r setup, include=FALSE}
# knitr options

# Do not display code in output document
knitr::opts_chunk$set(echo = TRUE,
                      message = FALSE,
                      warning = FALSE,
                      fig.align = "center")
```

```{r estructura de directorios, results='hide', include=FALSE}
# 'data' contains raw source data.
# 'intermediateData' contains .RData objects with processed data.
# 'results' stores the final report files.

directories <- c("data", "results", "intermediateData", "images")

# Create directories
lapply(directories, function(x){
  if (!(dir.exists(x))){
    dir.create(x)
  }
})
```

```{r delete results files, eval= FALSE, include=FALSE}
# Run this chunk ONLY if you want to re-do
# the complete the report FROM THE ORIGINAL DATA.
# Remember that the .RData files are there to
# avoid unnecesarily redoing of long data processing.

directories <- c("results/", "intermediateData/", "images/")

file.remove(
# Create a character vector of relative paths
# to all files in the variable directories
  list.files(path = directories,
             all.files = TRUE,
             full.names = TRUE,
             recursive = TRUE)
)
```

```{r libraries, include=FALSE}
# Load packages
library(knitr)
```

# Palabras clave

Endometriosis, Text mining, Shiny.

# Temática escogida

La endometriosis es una enfermedad del sistema reproductor femenino que afecta alrededor del 10% de mujeres en edad reproductora. Aunque es una enfermedad benigna, supone una importante disminución en la calidad de vida de las personas que la sufren. Los síntomas más habituales son infertilidad, dolor pélvico crónico y neuroangiogénesis. Los tratamientos más habituales consisten en el alivio de síntomas mediante medicación, y en la excisión quirúrgica de las lesiones. Debido a que no se conocen biomarcadores claros de la enfermedad el diagnóstico de la misma suele ser tardío, y no existe consenso sobre factores de riesgo ambientales o genéticos.

Una de las causas que complican la investigación de nuevos tratamientos, biomarcadores y factores de riesgo es la dificultad para modelizar esta enfermedad in vivo. La endometriosis se produce de forma natural sólo en animales con ciclo menstrual, lo que deja fuera de esta aproximación los animales más usados en laboratorio (ratones, ratas y conejos). Los primates no humanos, como los macacos, sí desarrollan endometriosis pero en un porcentaje muy escaso. Como consecuencia, los modelos en uso se limitan principalmente a estudios in silico, cultivos celulares, y animales transgénicos en los que está afectado algún gen supuestamente implicado en el desarrollo de la endometriosis.

# Problemática a resolver

La generación de modelos animales transgénicos, el estudio de biomarcadores, y la investigación de nuevas dianas terapéuticas dependen en gran medida de la propuesta de genes implicados en los mecanismos del desarrollo de la endometriosis, gravedad de la enfermedad y respuesta a tratamientos. Existen varias estrategias complementarias para encontrar genes implicados en enfermedades o procesos biológicos en general: ensayos de expresión diferencial (mediante estudios de exomas o paneles de genes específicos), estudios de asociación del genoma completo (GWAS, _genome wide association study_) y minería de texto a partir de estudios previos relacionados (artículos científicos, tesis, patentes).



# Objetivos
# Bibliografía

# Apéndice A: Código

El documento original en formato .Rmd, que incluye el código completo en lenguaje R usado para generar este informe, se puede consultar y descargar en el siguiente repositorio de Github:
[jorgevallejo/](https://github.com/jorgevallejo/)

# Apéndice B: Reproducibilidad {#apendiceB}
```{r session_info, include=TRUE, echo=TRUE, results='markup'}
sessionInfo() # For better reproducibility
```


# Referencias