---
title: "PEC 3 - Desarrollo del trabajo - Fase 2"
subtitle: "Endo-Mining: herramienta web para la búsqueda automatizada de genes potencialmente relacionados con la endometriosis a través de minería de textos"
author: "Jorge Vallejo Ortega"
date: '`r format(Sys.Date(),"%d/%m/%Y")`'
output:
  pdf_document:
    number_sections: true
    toc: true
    toc_depth: 3
urlcolor: blue
linkcolor: blue
indent: true
header-includes:
 - \renewcommand{\contentsname}{Índice}
 - \usepackage{float}
 - \floatplacement{figure}{H}
 - \usepackage{caption}
 - \captionsetup[figure]{name=Figura}
 - \captionsetup[table]{name=Tabla}
 - \usepackage{indentfirst}

# Next code for knitting into another directory with chosen filename comes from: https://stackoverflow.com/questions/39662365/knit-one-markdown-file-to-two-output-files/53280491#53280491
knit: (function(inputFile, encoding) {
  rmarkdown::render(inputFile, encoding = encoding,
                    output_format = NULL,
                    output_dir = "results",
                    output_file = "vallejo_jorge_PEC3_fase2.pdf") })
# And:
# https://stackoverflow.com/a/46007686/10647267

bibliography: ../bibliography.bib
link-citations: yes
<!-- nocite: | -->
<!--   @wickham_2021 -->
---
  
```{r setup, include=FALSE}
# knitr options

# Do not display code in output document
knitr::opts_chunk$set(echo = FALSE,
                      message = FALSE,
                      warning = FALSE,
                      fig.align = "center")
```

```{r libraries, include=FALSE}
# Load packages
library(knitr)
```
\newpage

# Descripción del avance del proyecto

## Grado de cumplimiento de los objetivos y resultados previstos en el plan de trabajo

Los objetivos planteados generales y específicos son:

### Objetivos generales

1. Encontrar genes relacionados con la endometriosis aplicando técnicas de minería de textos.

### Objetivos específicos

1. Desarrollar un script que permita realizar un procedimiento de minería de textos automáticamente, desde la recopilación de datos en bruto hasta la presentación de resultados.

2. Desarrollar una aplicación web implementando el script de minería de textos que resultó del objetivo anterior.




# Relación de las actividades realizadas

## Actividades previstas en el plan de trabajo

## Actividades no previstas y realizadas

# Relación de las desviaciones en la temporización y acciones de mitigación si procede y actualización del cronograma si procede 
 
## Desviaciones

## Acciones de mitigación

## Actualización del cronograma

# Listado de los resultados parciales obtenidos hasta el momento (entregables que se adjuntan)

# Apéndices
 
## Apéndice A: Código

El documento original en formato .Rmd que incluye el código completo en lenguaje R usado para generar este informe (fichero `PEC3_fase2_informe.Rmd`), se puede consultar y descargar en el siguiente repositorio de Github:
[jorgevallejo/endometriosis-text-mining](https://github.com/jorgevallejo/endometriosis-text-mining/tree/master/PEC2)

## Apéndice B: Reproducibilidad {#apendiceB}
```{r session_info, include=TRUE, echo=TRUE, results='markup'}
sessionInfo() # For better reproducibility
```

\newpage

# Referencias
\
